【裁判字號】    96,訴,1703
【裁判日期】    970131
【裁判案由】    搶奪
【裁判全文】
臺灣桃園地方法院刑事判決              96年度訴字第1703號
公  訴  人  臺灣桃園地方法院檢察署檢察官
被      告  甲○○
                    （現羈押在臺灣桃園看守所）
上列被告因搶奪等案件，經檢察官提起公訴（96年度偵字第2265
5 號），被告在準備程序中就被訴事實為有罪之陳述，經本院告
知簡式審判程序意旨，並聽取公訴人及被告之意見後，本院合議
庭裁定由受命法官獨任依簡式審判程序審理，並判決如下：
    主  文
甲○○意圖為自己不法之所有，而搶奪他人之動產，共陸罪，各
處如附表編號1 、5 至9 所示之刑；又共同意圖為自己不法之所
有，而搶奪他人之動產，共參罪，各處如附表編號2 至4 所示之
刑；又意圖為自己不法之所有，而搶奪他人之動產，未遂，處如
附表編號10所示之刑；又共同竊盜，處有期徒刑肆月。應執行有
期徒刑肆年貳月。
    事  實
一、甲○○前於民國92年間因犯強盜案件，經本院以92年訴字第
    1153號判處有期徒刑4 年6 月確定，於93年2 月17日入監執
    行，96年2 月15日縮短刑期假釋出監，保護管束結束日期為
    97年4 月2 日，詎仍不知悔改，於假釋期間或單獨1 人，基
    於意圖為自己不法所有之犯意，或與許名原（由檢察官另案
    偵查中）基於意圖為自己不法所有之犯意聯絡，於如附表所
    示時、地，分別乘乙○○、丑○○、壬○○、丁○○、丙○○、辛○○○、戊○○、子○○、己○○、庚○○○等人不
    備之際，徒手搶奪如附表所示財物。復另與成年人許名原共
    同基於意圖為自己不法所有之犯意聯絡，於96年7 月31日上
    午某時許，在桃園縣桃園市○○路90號斜對面，由甲○○把
    風，由許名原持自備鑰匙（未扣案已丟棄）插入停放在該處
    陳宗賢所有之車牌號碼PP 5-551號重型機車而竊取之，得手
    後供2 人搶奪附表編號2 丑○○財物所用後，旋即棄置在桃
    園縣境內某處。嗣於96年9 月24日晚上7 時30分許，在桃園
    縣八德市○○街77巷9 號處所內，為警循線查獲，並從其住
    處內取出附表編號9 己○○遭搶奪之財物。另甲○○除向警
    方供承其有涉犯附表編號(三)、(九)所示之搶奪犯行外，復於警
    方未查知其所犯其他搶奪犯行前，主動供出其另於附表編號
    (一)、(二)、(四)至(八)、(十)所示之時、地搶奪附表編號(一)、(二)、(四)
    至(八)、(十)所示被害人之財物，並於事後接受裁判，警方始因
    此查悉上開搶奪犯行。
二、案經桃園縣政府警察局八德分局報請臺灣桃園地方法院檢察
    官偵查起訴。
    理  由
壹、程序方面：
一、按刑事訴訟法第273 條之1 規定除被告所犯為死刑、無期徒
    刑、最輕本刑為3 年以上有期徒刑之罪、或高等法院管轄第
    一審案件者外，於審判期日前之程序進行中，被告先就被訴
    事實為有罪之陳述時，審判長得告知被告簡式審判程序之旨
    ，並聽取當事人、代理人、辯護人及輔佐人之意見後，裁定
    進行簡式審判程序。經查，本件被告甲○○被訴搶奪乙案，
    非前開不得進行簡式審判程序之案件，經被告於本院行準備
    程序時就被訴事實為有罪之陳述，且經法官告知被告簡式審
    判程序之旨，聽取被告及檢察官之意見後，爰依上開刑事訴
    訟法第273條之1之規定，裁定改依簡式審判程序審判之，合
    先敘明。
二、本件認定事實所引用之本件卷內所有卷證資料（包含人證與
    文書證據、物證等證據），並無證據證明係公務員違背法定
    程序所取得，且被告及其辯護人於審判期日對本院提示之卷
    證陳明沒意見等語，且卷內之文書證據，亦無刑事訴訟法第
    159 條之4 之顯有不可信之情況與不得作為證據之情形。是
    依刑事訴訟法第159 條至159 條之5 之規定，本件認定事實
    所引用之本件卷證所有證據（包含人證與文書證據、物證等
    證據），均有證據能力，合先敘明。
貳、實體方面：
一、上揭犯罪事實，業據被告甲○○於警詢、偵查及本院審理時
    坦承不諱，核與證人即被害人乙○○、丑○○、壬○○、丁○○、丙○○、辛○○○、戊○○、子○○、己○○、庚○○○、陳宗賢於警詢中之指述情節相符，且有附表證據欄所
    示證據附卷可稽。足認被告之自白與事實相符，從而本件事
    證明確，被告犯行堪以認定，應依法論科。
二、核被告甲○○所為，如附表編號1 至9所示均係犯刑法第325
    條第1 項之搶奪既遂罪；附表編號10所示係犯刑法第325 條
    第3 項、第1 項之搶奪未遂罪；就竊取機車部分係犯刑法第
    320 條第1 項之竊盜罪。又被告甲○○與許名原就附表編號
    2 至4 所示搶奪犯行及竊盜犯行間，有犯意聯絡及行為分擔
    ，應依刑法第28條之規定，就上述3 件搶奪犯行、1 件竊盜
    犯行分別論以共同正犯。被告甲○○就附表編號10之犯行已
    著手搶奪庚○○○之財物，惟因庚○○○抵抗而未果，為未
    遂犯，應依刑法第25條第2 項之規定減輕其刑。被告甲○○
    所犯之上揭10件搶奪犯行、1 件竊盜犯行，客觀上彼此可分
    ，且侵害不同之被害人財產法益，上開數罪應分論併罰。
    另被告就如附表編號(一)、(二)、(四)至(八)、(十)所示8 次犯行，均
    係在職司偵查權限之司法警察得悉各該案件之犯罪嫌疑人及
    犯罪事實前，主動供出其為下手實行犯罪之人乙節，除經被
    告陳明在卷外，並經證人即員警周明琨、李灝、楊宜霖、張
    思義於本院審理時結證屬實，故被告就如附表編號(一)、(二)、
    (四)至(八)、(十)所示犯行，均合於刑法第62條前段之自首要件，
    爰各依法減輕其刑。爰審酌被告甲○○前有強盜前科，甫經
    假釋，又於短時間內為多起搶奪、竊盜犯行，且其以婦女為
    搶奪對象，對被害人所造成嚴重心理上恐懼，並衡其搶奪所
    得財物之價值，及其智識程度、犯罪情節，於犯罪後坦承犯
    行，尚知悔悟，公訴人就被告甲○○求處有期徒刑3 年尚有
    未洽等一切情狀，分別量處如主文所示之刑，並定應執行之
    刑，以資懲儆。再公訴人雖聲請依刑法第90條第1 項規定，
    諭知被告甲○○強制工作，惟該條既以被告有犯罪習慣或因
    遊蕩、懶惰成習而犯罪，自必須有具體之事實以資證明，並
    非一有犯下數案件之情形，即可認為有犯罪之習慣；查被告
    甲○○雖前有強盜犯行，經法院判處罪刑確定，固屬不該，
    然觀之被告雖於假釋後短時間內再度犯案，但考未有具體事
    證可資證明其有犯罪習慣，或因遊蕩、懶惰成習而犯罪，況
    本院業將被告之前科、短期內為多次犯行納入其量刑之考量
    ，分別諭知主文所示之刑，認經主文所示有期徒刑之執行後
    ，應已足以袪除其犯罪之習性，並收教化矯治之效，爰均不
    另為強制工作之諭知。另扣案之紅色上衣、花色上衣、咖啡
    色上衣、黑色長褲各1 件、黑色口罩1 個、粉紅色安全帽1
    頂，為被告甲○○平時之衣著及騎乘機車所戴，均難認係供
    本案搶奪犯行使用，與本案犯行無直接關係，是不另為沒收
    之諭知，附此敘明。
三、至公訴意旨另認：被告甲○○基於意圖為自己不法所有之犯
    意，而於附表編號11所示時、地搶奪被害人癸○○財物之部
    分，業經公訴人業撤回此部份之起訴，有臺灣桃園地方法院
    檢察署檢察官96年度蒞字第16017 號撤回起訴書1 份在卷可
    按，本院自不就此為審理，附此敘明。
據上論斷，應依刑事訴訟法第273 條之1 第1 項、第299 條第1
項前段，刑法第25條第2 項、第28條、第325 條第1 項、第3 項
、第320 條第1 項、第62條前段、第51條第5 款，刑法施行法第
1條 之1 第1 項、第2 項前段，判決如主文。
本案經檢察官林安紜到庭執行職務。
中    華    民    國    97    年    1     月    31    日
                  刑事第一庭  法  官  朱美璘
以上正本證明與原本無異
如不服本判決，應於判決送達後10日內向本院提出上訴狀（應附
繕本），其未敘述上訴理由者，應於上訴期間屆滿後20日內補提
理由書狀於本院，上訴於臺灣高等法院。
                              書記官  谷貞豫
中    華    民    國    97    年    2     月    1     日
附錄本案論罪科刑法條：
中華民國刑法第325條
（普通搶奪罪）
意圖為自己或第三人不法之所有，而搶奪他人之動產者，處6 月
以上5 年以下有期徒刑。
因而致人於死者，處無期徒刑或7 年以上有期徒刑，致重傷者，
處3 年以上10年以下有期徒刑。
第1 項之未遂犯罰之。
中華民國刑法第320條
意圖為自己或第三人不法之所有，而竊取他人之動產者，為竊盜
罪，處5 年以下有期徒刑、拘役或五百元以下罰金。
意圖為自己或第三人不法之利益，而竊佔他人之不動產者，依前
項之規定處斷。
前2 項之未遂犯罰之。
附表：
┌──┬─────┬─────┬───────┬───────┬─────┬────┐
│編號│犯罪時間  │犯罪地點  │犯罪事實      │證據          │所犯法條及│備註    │
│    │          │          │              │              │科刑      │        │
├──┼─────┼─────┼───────┼───────┼─────┼────┤
│ 1  │96年7月12 │桃園市新埔│被告甲○○騎乘│1.被告甲○○之│刑法第325 │自首    │
│    │日14時10分│十街8號   │機車 (VLG-966)│  自白 (96他  │條第1項   │        │
│    │許        │          │從被害人乙○○│  4079 P4)    │          │        │
│    │          │          │背後搶奪其黑色│              │甲○○意圖│        │
│    │          │          │手提包1 只 (內│2.被害人乙○○│為自己不法│        │
│    │          │          │含身分證、駕照│  指述 (96他  │之所有，搶│        │
│    │          │          │、提款卡3 張、│  4079 P19)   │奪他人之動│        │
│    │          │          │手機2 支，現金│              │產，處有期│        │
│    │          │          │2000元)       │3.監視錄影翻拍│徒刑柒月  │        │
│    │          │          │              │  畫面 (96偵  │          │        │
│    │          │          │              │  22655       │          │        │
│    │          │          │              │  P44-45)     │          │        │
├──┼─────┼─────┼───────┼───────┼─────┼────┤
│ 2  │96年7月31 │桃園市中埔│被告甲○○及共│1.被告甲○○之│刑法第325 │自首    │
│    │日12時40分│六街20號前│同正犯許名原騎│  自白 (96他  │條第1項、 │        │
│    │          │          │乘竊來的機車  │  4079 P4)    │第28 條   │        │
│    │          │          │(PP5-551)，由 │              │          │        │
│    │          │          │甲○○搶奪其皮│2.被害人丑○○│甲○○共同│        │
│    │          │          │包1 只 (內含提│  指述、證人黃│意圖為自己│        │
│    │          │          │款卡1 張、信用│  宛騏之證述  │不法之所有│        │
│    │          │          │卡3 張、身分證│  (96他4079   │，搶奪他人│        │
│    │          │          │；駕照、健保卡│  P21、P23)   │之動產，處│        │
│    │          │          │、支票1 張、手│              │有期徒刑柒│        │
│    │          │          │機1 支、現金20│3.監視錄影翻拍│月        │        │
│    │          │          │000元)        │  畫面 (96偵  │          │        │
│    │          │          │              │  22655       │          │        │
│    │          │          │              │  P44-45)     │          │        │
├──┼─────┼─────┼───────┼───────┼─────┼────┤
│ 3  │96年8月5日│桃園市中華│被告甲○○及共│1.被告甲○○自│刑法第325 │        │
│    │17時10分許│路40號前  │同正犯許名原騎│  白(96他4080 │條第1項、 │        │
│    │          │          │乘竊來的機車  │  P13)        │第28 條   │        │
│    │          │          │ (BYE-733)於前│              │          │        │
│    │          │          │述地點由蕭俊昌│2.被害人壬○○│甲○○共同│        │
│    │          │          │從被害人壬○○│  之指述 (96他│意圖為自己│        │
│    │          │          │後方搶奪其黑色│  4080 P19)   │不法之所有│        │
│    │          │          │皮包 (內含身分│              │，搶奪他人│        │
│    │          │          │證、護照、台胞│3.手機調閱通聯│之動產，處│        │
│    │          │          │證、旅遊證、信│  查詢單、共同│有期徒刑捌│        │
│    │          │          │用卡2 張、工作│  正犯許名原指│月        │        │
│    │          │          │簽證2 張、手機│  認照片 (96  │          │        │
│    │          │          │1 支、現金10  │  他4080 P7、 │          │        │
│    │          │          │000 元)       │  P9)         │          │        │
├──┼─────┼─────┼───────┼───────┼─────┼────┤
│ 4  │96年8月21 │桃園市南平│被告甲○○及共│1.被告甲○○自│刑法第325 │自首    │
│    │日17時20分│路300號前 │同正犯許名原騎│  白(96他4079 │條第1項、 │        │
│    │許        │          │乘竊來的機車，│  P3)         │第28 條   │        │
│    │          │          │尾隨被害人阮氏│              │          │        │
│    │          │          │青，搶奪搶其放│2.被害人丁○○│甲○○共同│        │
│    │          │          │置於置物籃之手│  之指述 (96他│意圖為自己│        │
│    │          │          │提包。        │  4079 P27)   │不法之所有│        │
│    │          │          │              │              │，搶奪他人│        │
│    │          │          │              │              │之動產，處│        │
│    │          │          │              │              │有期徒刑柒│        │
│    │          │          │              │              │月        │        │
├──┼─────┼─────┼───────┼───────┼─────┼────┤
│ 5  │96年9月17 │桃園縣八德│被告甲○○騎乘│1.被告甲○○之│刑法第325 │自首    │
│    │日16時許  │市○○街45│機車 (VLG-966)│  自白 (96偵  │條第1項   │        │
│    │          │號        │，於陸光街上從│  22655 P13、 │          │        │
│    │          │          │被害人丙○○後│  P65)(96聲羈 │甲○○意圖│        │
│    │          │          │方搶奪其皮包 (│  792 P12)    │為自己不法│        │
│    │          │          │內含身分證、健│              │之所有，搶│        │
│    │          │          │保卡、手機1 支│2.被害人丙○○│奪他人之動│        │
│    │          │          │，鑰匙1 個)   │  指述 (96偵  │產，處有期│        │
│    │          │          │              │  22655 P22、 │徒刑柒月  │        │
│    │          │          │              │  P24)        │          │        │
│    │          │          │              │              │          │        │
│    │          │          │              │3.犯嫌確認贓物│          │        │
│    │          │          │              │  丟棄地點照片│          │        │
│    │          │          │              │  、犯案現場穿│          │        │
│    │          │          │              │  著照片 (96  │          │        │
│    │          │          │              │  偵22655 P49 │          │        │
│    │          │          │              │  、P53-58之編│          │        │
│    │          │          │              │  號2、4 、5、│          │        │
│    │          │          │              │  6)          │          │        │
├──┼─────┼─────┼───────┼───────┼─────┼────┤
│ 6  │96年9月19 │桃園縣八德│被告甲○○騎乘│1.被告甲○○自│刑法第325 │自首    │
│    │日8時30分 │市○○街45│機車 (VLG-966)│  白(96偵22655│條第1項   │        │
│    │許        │號        │，從被害人袁謝│  P14、P65)   │          │        │
│    │          │          │阿卻對面過來搶│              │甲○○意圖│        │
│    │          │          │奪其皮包1只 ( │2.被害人袁謝阿│為自己不法│        │
│    │          │          │內含身分證、健│  卻指述 (96偵│之所有，搶│        │
│    │          │          │保卡、現金1000│  22655       │奪他人之動│        │
│    │          │          │元)           │  P26-28)     │產，處有期│        │
│    │          │          │              │3.犯案現場穿著│徒刑柒月  │        │
│    │          │          │              │  照片 (96偵  │          │        │
│    │          │          │              │  22655 P53-58│          │        │
│    │          │          │              │  之編號1、2、│          │        │
│    │          │          │              │  6)          │          │        │
├──┼─────┼─────┼───────┼───────┼─────┼────┤
│ 7  │96年09月21│桃園市同德│被告甲○○騎乘│1.被害人戊○○│刑法第325 │自首    │
│    │日16時25分│十一街同德│機車 (VLG-966)│  之指述 (96他│條第1項條 │        │
│    │          │國小前    │，尾隨被害人林│  4080 P21)   │          │        │
│    │          │          │秋美，搶奪其掛│              │甲○○意圖│        │
│    │          │          │在機車吊勾上之│2.戊○○指認遭│為自己不法│        │
│    │          │          │皮包1 只 (內含│  搶同款手機照│之所有，搶│        │
│    │          │          │皮包，現金1400│  片 (96 他   │奪他人之動│        │
│    │          │          │0 元、手機1 支│  4080 P25)   │產，處有期│        │
│    │          │          │、身分證、健保│              │徒刑柒月  │        │
│    │          │          │卡、金融卡、化│              │          │        │
│    │          │          │妝品、彩券1張)│              │          │        │
├──┼─────┼─────┼───────┼───────┼─────┼────┤
│ 8  │96年9月22 │八德市陸光│被告甲○○騎乘│1.被告甲○○自│刑法第325 │自首    │
│    │日9時25分 │街50巷五號│機車 (VLG-966)│  白(96偵22655│條第1項   │        │
│    │          │          │停在被害人旁邊│  P17、P66)(96│          │        │
│    │          │          │，下車衝向被害│  聲羈792 P13)│甲○○意圖│        │
│    │          │          │人子○○，徒手│              │為自己不法│        │
│    │          │          │搶奪其黑色手提│2.被害人子○○│之所有，搶│        │
│    │          │          │包1 只 (內含3 │  指述 (96偵  │奪他人之動│        │
│    │          │          │張100 元紙鈔、│  22655 P34)  │產，處有期│        │
│    │          │          │零錢100 餘元、│              │徒刑柒月  │        │
│    │          │          │鑰匙1 串)     │              │          │        │
├──┼─────┼─────┼───────┼───────┼─────┼────┤
│ 9  │96年9月22 │八德市高城│被告甲○○於前│1.被告甲○○自│刑法第325 │        │
│    │日17時五分│ 一       │述地點，騎乘機│  白(96偵22655│條第1項   │        │
│    │          │ 街9巷11號│車(VLG-966) 尾│  P14、P66)(96│          │        │
│    │          │          │隨被害人己○○│  聲羈792 P12)│甲○○意圖│        │
│    │          │          │，搶奪其所有之│              │為自己不法│        │
│    │          │          │紅色手提包1 只│2.被害人己○○│之所有，搶│        │
│    │          │          │ ( 內 含現金  │  指述 (96偵  │奪他人之動│        │
│    │          │          │1000元、鑰匙1 │  22655 P30、 │產，處有期│        │
│    │          │          │串)。         │  P32)        │徒刑捌月  │        │
│    │          │          │              │              │          │        │
│    │          │          │              │3.贓物領據單、│          │        │
│    │          │          │              │  監視錄影翻拍│          │        │
│    │          │          │              │  畫面(96偵   │          │        │
│    │          │          │              │  22655 P42、 │          │        │
│    │          │          │              │  P44-45)     │          │        │
│    │          │          │              │              │          │        │
│    │          │          │              │4.犯嫌確認贓物│          │        │
│    │          │          │              │  丟棄地點照片│          │        │
│    │          │          │              │  、犯案現場穿│          │        │
│    │          │          │              │  著照片 (96  │          │        │
│    │          │          │              │  偵22655 P50 │          │        │
│    │          │          │              │  、P52)      │          │        │
├──┼─────┼─────┼───────┼───────┼─────┼────┤
│ 1 0│96年9月24 │八德市大成│被告甲○○騎乘│1.被告甲○○自│刑法第325 │自首    │
│    │日7時     │街37號前  │機車 (VLG-966)│  白(96偵22655│條第1項   │        │
│    │          │          │搶奪被害人翁賴│  P74)(96他   │          │        │
│    │          │          │麗馨之財物，已│  4079 P90)   │甲○○意圖│        │
│    │          │          │著手搶奪但搶奪│              │為自己不法│        │
│    │          │          │未遂。        │2.被害人翁賴麗│之所有，搶│        │
│    │          │          │              │  馨指述 (96偵│奪他人之動│        │
│    │          │          │              │  22655 P79)  │產，未遂，│        │
│    │          │          │              │  (96他3660   │處有期徒刑│        │
│    │          │          │              │  P13)        │陸月。    │        │
│    │          │          │              │              │          │        │
│    │          │          │              │3.犯嫌確認犯案│          │        │
│    │          │          │              │  地點照片 (96│          │        │
│    │          │          │              │  偵22655 P81)│          │        │
├──┼─────┼─────┼───────┼───────┼─────┼────┤
│ 1 1│96年9月26 │桃園市中山│被告甲○○騎乘│              │          │撤回起訴│
│    │日16時20分│路528巷口 │機車 (VLG-966)│              │          │(96訴   │
│    │          │          │搶奪被害人葉麗│              │          │1703    │
│    │          │          │惠之黑色皮包一│              │          │P46)    │
│    │          │          │只 (內含身分證│              │          │        │
│    │          │          │、駕照、汽機車│              │          │        │
│    │          │          │行照、健保卡、│              │          │        │
│    │          │          │印章、存摺2本 │              │          │        │
│    │          │          │、信用卡1張、 │              │          │        │
│    │          │          │現金300元)    │              │          │        │
└──┴─────┴─────┴───────┴───────┴─────┴────┘


司法院資訊處製作；財團法人民間司法改革基金會備份。
